高雄高等行政法院裁定
　　　　　　　　　　　　　九十四年度訴字第七三三號
原　　　告　甲○○
訴訟代理人　丙○○
被　　　告　台灣省台南區車輛行車事故鑑定委員會
代　表　人　乙○○主任委員
上列當事人間因車輛行車事故鑑定事件，原告提起行政訴訟。本
院裁定如下︰
   主  文
原告之訴駁回。
訴訟費用由原告負擔。
 　理  由
一、按「原告之訴，有左列各款情形之一者，行政法院應以裁定
    駁回之。．．．十、起訴不合程式或不備其他要件者。」行
    政訴訟法第一百零七條第一項第十款定有明文。又「人民因
    中央或地方機關之違法行政處分，認為損害其權利或法律上
    之利益，經依訴願法提起訴願而不服其決定，或提起訴願逾
    三個月不為決定，或延長訴願決定期間逾二個月不為決定者
    ，得向高等行政法院提起撤銷訴訟。」同法第四條第一項亦
    有明文。而所謂行政處分，係指行政機關就公法上具體事件
    所為之決定或其他公權力措施而對外直接發生法律效果之單
    方行政行為。此觀行政程序法第九十二條第一項、訴願法第
    三條第一項規定自明。至行政機關所為單純事實之敘述（或
    通知）或理由之說明，既不因該項敘述或說明而生何法律上
    之效果者，自非行政處分，人民即不得對之提起訴願。最高
    行政法院（即改制前行政法院）著有四十四年判字第十八號
    、六十二年裁字第四十一號判例可資參照。足見，提起行政
    訴訟法第四條之撤銷訴訟，須人民因中央或地方機關之違法
    行政處分，認為其權利或法律上利益受損害者，經依訴願程
    序後，始得向法院提起之，若無此種情形，而人民卻向高等
    行政法院提起撤銷訴訟，其起訴即應認不備要件。
二、本件原告起訴意旨略謂：訴外人邱浚凱駕駛車號ＨＣ５－０
    ６２號重機車，於民國（下同）九十三年十月二十四日下午
    二十時五十分許，行經台南縣鹽水鎮福德里後厝四之六號前
    之丁字路口（該處為鹽水鎮商圈）時，非但未減速慢行，並
    且超速行駛，致撞傷徒步行走之原告，違反道路交通安全規
    則第八十九條第一項第一款及九十三條第一項第一款、第三
    款，暨道路交通管理處罰條例第十九條、第四十條第一項、
    第四十四條第一項第三款之規定，應負完全肇事責任。詎被
    告鑑定意見書，竟以訴外人邱浚凱超速行駛，未注意車前狀
    況，撞及行人，推論原告穿越肇事地點道路，未注意左右來
    車，致遭撞及，與事實不合。而台灣省車輛行車事故覆議鑑
    定委員會九十四年八月十一日府覆議字第０九四０二００三
    二二號函之決定，亦有錯誤，因此提起本件訴訟，聲明求為
    判決：（一）撤銷台灣省台南區車輛行車事故鑑定委員會九
    十四年六月二日南鑑字第０九四五九０二一二二號鑑定意見
    書。（二）撤銷台灣省車輛行車事故覆議鑑定委員會九十四
    年八月十一日府覆議字第０九四０二００三二二號函之決定
    。（三）訴外人邱浚凱行經交岔路口，超速行駛，未減速慢
    行，致撞及行人，應負完全肇事責任云云。
三、經查原告於九十三年十月二十四日下午二十時五十分許，徒
    步行經台南縣鹽水鎮福德里後厝四之六號前時，遭訴外人邱
    浚凱駕駛車號ＨＣ５－０６２號重機車撞及肇事一案，業經
    原告聲請台灣省台南區車輛行車事故鑑定委員會鑑定及台灣
    省車輛行車事故覆議鑑定委員會再行鑑定，原告因不服該二
    機關之鑑定及覆議意見，遂提起本件行政訴訟。惟查：台灣
    省台南區車輛行車事故鑑定委員會鑑定意見書與台灣省車輛
    行車事故覆議鑑定委員覆議意見書，其目的在協助司（軍）
    法機關明暸行車事故肇事原因及供當事人作為和解理賠之參
    考意見，並無拘束司（軍）法機關及當事人之效力，即未對
    人民發生具體之公法上效果。是該二機關所作成之意見書，
    揆諸前揭規定及判例意旨，顯非行政處分。從而，原告對之
    提起撤銷訴訟並請求判命訴外人邱浚凱，應負完全肇事責任
    ，應認其起訴不備要件而駁回之。又原告本件訴訟既因起訴
    不合法，應予駁回，故原告其他關於實體主張，即與本件結
    論無影響，本院自無再予論述之必要，併予敘明。
四、依行政訴訟法第一百零七條第一項第十款、第一百零四條，
    民事訴訟法第九十五條、第七十八條，裁定如主文。
中　　華　　民　　國　九十四　年　　九　　月　 三十 　日
                  第一庭審判長法  官　呂佳徵
                              法  官　林勇奮
                              法  官　蘇秋津
以上正本係照原本作成。
如不服本裁定，應於裁定送達後十日內以書狀敘明理由，經本院
向最高行政法院提出抗告（須按對造人數附具繕本）；並應預繳
送達用掛號郵票六份（每份三十四元）。
中　　華　　民　　國　九十四　年　　九　　月　 三十 　日
　　　　　　　　　　　　　　　書記官　涂瓔純
